---
title: "R Notebook"
output: html_notebook
---

from <https://www.math.pku.edu.cn/teachers/lidf/docs/Rbook/html/_Rbook/summary-summ.html>

```{r}
library(tidyverse)
```


```{r}
d.class <- read_csv(
  "../data/Rbook/class.csv", 
  col_types=cols(
  .default = col_double(),
  name=col_character(),
  sex=col_factor(levels=c("M", "F"))
))
dim(d.class)
```

另一个例子数据集是R的NHANES扩展包提供的NHANES， 这是一个规模更大的示例数据框， 可以看作是美国扣除住院病人以外的人群的一个随机样本， 有10000个观测，有76个变量， 主题是个人的健康与营养方面的信息。 仅作为教学使用而不足以作为严谨的科研用数据。 原始数据的情况详见http://www.cdc.gov/nchs/nhanes.htm。

```{r}
library(NHANES)
data(NHANES)
```

```{r}
print(dim(NHANES))
print(names(NHANES))
```

变量ID是受试者编号， SurveyYr是调查年份， 同一受试者可能在多个调查年份中有数据。 变量中包括性别、年龄、种族、收入等人口学数据， 包括体重、身高、脉搏、血压等基本体检数据， 以及是否糖尿病、是否抑郁、是否怀孕、已生产子女数等更详细的健康数据， 运动习惯、饮酒、性生活等行为方面的数据。 这个教学用数据集最初的使用者是Cashmere高中的Michelle Dalrymple 和新西兰奥克兰大学的Chris Wild。


```{r}
# 筛选 filter
d.class |>
  filter(sex=="F", age<=13) # |> knitr::kable()
d.class[15:20,] # 逻辑下标中有缺失值会在结果中产生缺失值

# 按照行序号选择
# slice 
slice(d.class, 3:5)

# sample_n 对观测随机抽样
# replace, weight
sample_n(d.class, size = 3)

# distinct()去除重复行
distinct(d.class, sex, age) # 注意不是写成字符串, 而是直接写变量名， 这是dplyr和tidyr包的特点

# `drop_na()` 去除指定的变量有缺失值的行
NHANES |> drop_na(AlcoholDay) |> nrow()
# 基本stats包的`complete.cases`函数返回是否无缺失值的逻辑向量， `na.omit`函数则返回无缺失值的观测的子集。

# select()选择列子集
d.class |> select(name:age, weight, -height) |> head()

# 取出单个变量为向量
head(d.class, 3) |> pull(name) # |> paste(collapse=":")
# 如果是字符串(保存在变量)
varname = "name";
# 0. 直接用基本R语法
d.class[[varname]]
# 1. 这么写
d.class |> pull(!!sym(varname))
d.class |> pull ({{varname}})
# 2. 或者先select也行
d.class |> select(one_of(varname)) |> pull()

# arrange 排序
arrange(d.class, sex, desc(age))

# rename() 修改变量名
dplyr::rename(d.class, h=height, w=weight)

# mutate()计算新变量
mutate(d.class, rwh=weight/height, sexc=ifelse(sex=="F", "女", "男"))
mutate(d.class, secx={x=rep("男", length(sex)); x[sex=="F"]="女"; x})

# tranmute()生成新变量的数据框
transmute(d.class, rwh=weight/height)

# %>%
d.class %>% lm(weight~height, data=.) %>% coef()

# expand_grid()
tidyr::expand_grid(group=1:3, subgroup=1:2, obs=1:2)
expand.grid(group=1:3, subgroup=1:2, obs=1:2)
```

```{r}
d.sep <- read_csv(
"testid, succ/total
1, 1/10
2, 3/5
3, 2/8
")
```
```{r}
d.sep |> separate(`succ/total`, into=c("succ", "total"), sep="/", convert=TRUE)
```

```{r}
dexp <- tibble(
  design = c("AA", "AB", "BA", "BB"),
  response = c(120, 110, 105, 95))
extract(dexp, design, into=c("fac1", "fac2"), regex="(.)(.)")
```



```{r}
# unite 合并
d.sep |> separate(`succ/total`, into=c("succ", "total"), sep="/", convert=TRUE) |> unite(ratio, succ, total, sep=":")
```

```{r}
# 数据框纵向合并
d3.class <- d.class |>
  select(name, sex, age) |>
  filter(sex=="M")
d4.class <- d.class |>
  select(name, sex, age) |>
  filter(sex=="F")
bind_rows(d3.class, d4.class)
# base::rbind
base::rbind(d3.class, d4.class)
# 顺序不影响
d3.class |>
  bind_rows(d4.class)

# 横向合并
# 确定主键(防止重复)
count(d.class, name)
count(d.class, name) %>% filter(n>1)

d1.class <- d.class |>
  filter(age <= 12) |>
  select(name, sex) |>
  filter(!(name %in%  "Sandy"))
d2.class <- d.class |>
  filter(age <= 12) |>
  select(name, age, height, weight)
inner_join(d1.class, d2.class, by=c("name"="name"))
```

```{r}
# 标准化
d.class %>% select(height, weight) %>% scale(center=apply(., 2, min), scale=apply(., 2, max)-apply(., 2, min))
# 自定义函数
scale01 <- function(x){
  mind <- apply(x, 2, min)
  maxd <- apply(x, 2, max)
  scale(x, center=mind, scale=maxd-mind)
}
d.class |> 
  select(height, weight) %>%
  scale01()
```

```{r}
# 转化为长表: pivot_longer()
library(nlmeU)
data(armd.wide)
head(armd.wide, 3)
```

```{r}
armd.wide |>
  pivot_longer(
    cols = starts_with("visual"),
    names_to = "time",
    values_to = "visual",
    names_prefix = "visual",
    names_transform = list(time = as.integer),
    values_drop_na = TRUE) |>
  head(10)
```
```{r}
dwide4 <- anscombe[1:3,]
dwide4[["id"]] <- seq(3)
dwide4 |> select(id, everything()) # 调整列顺序
```


